臺灣高等法院高雄分院刑事判決　　　　 96年度上易字第412號
上　訴　人　臺灣高雄地方法院檢察署檢察官
被　　　告　甲○○
　　　　　　　　　　（臺灣高雄監獄執行中）
上列上訴人因被告違反毒品危害防制條例案件，不服臺灣高雄地
方法院96年度易字第175 號中華民國96年3 月5 日第一審判決（
起訴案號：臺灣高雄地方法院檢察署95年度毒偵字第6869號），
提起上訴，本院判決如下：
    主  文
上訴駁回。
    理  由
一、公訴意旨即聲請簡易判決處刑意旨略以：被告甲○○明知海
    洛因業經毒品危害防制條例第2 條第2 項第1 款明定為第一
    級毒品，不得持有，竟仍基於持有第一級毒品海洛因之犯意
    ，於民國95年1 月18日下午2 時30分許前某時，在不詳地點
    ，收受不詳人士寄放之第一級毒品海洛因殘渣袋1 包並予持
    有。被告嗣於當日下午2時30 分許，行經高雄市○○區○○
    路、林森路口，因形跡可疑為警盤查，並扣得第一級毒品海
    洛因殘渣袋1 包。因認被告涉毒品危害防制條例第11條第1
    項持有第一 級毒品罪嫌等語。
二、按犯罪事實應依證據認定之，無證據不得認定犯罪事實；不
    能證明被告犯罪者，應諭知無罪之判決，刑事訴訟法第154
    條第2 項、第301 條第1 項分別定有明文。又按事實之認定
    ，應憑證據，如未能發現相當證據，或證據不足以證明，自
    不能以推測或擬制之方法，為裁判基礎；且認定不利於被告
    之事實須依積極證據，苟積極證據不足為不利於被告事實之
    認定時，即應為有利於被告之認定；另認定犯罪事實所憑之
    證據，雖不以直接證據為限，間接證據亦包括在內，然而無
    論直接證據或間接證據，其為訴訟上之證明，須於通常一般
    之人均不致有所懷疑，而得確信其為真實之程度者，始得據
    為有罪之認定，倘其證明尚未達到此一程度，而有合理之懷
    疑存在而無從使事實審法院得有罪之確信時，即應由法院為
    諭知被告無罪之判決（最高法院40年台上字第86號、30年上
    字第816 號、76年台上字第4986號分別著有判例參照）。
三、證據能力：
(一)、證人即查獲警員謝大和於偵查中經具結之陳述，並未曾提及
    檢察官在偵查時有不法取供之情形，且亦無證據足以證明證
    人上開陳述有顯不可信之情況，證人於原審復已到庭接受詰
    問，足可認定業已保障被告詰問權，依刑事訴訟法第159 條
    之1 第2 項規定，自得為證據。
(二)、按鑑定人由審判長、受命法官或檢察官就下列之人選任1 人
    或數人充之：(一)就鑑定事項有特別知識經驗者。(二)經政府機
    關委任有鑑定職務者；鑑定之經過及其結果，應命鑑定人以
    言詞或書面報告；法院或檢察官得囑託醫院、學校或其他相
    當之機關、團體為鑑定，或審查他人之鑑定，並準用第203
    條至第206 條之1 規定，刑事訴訟法第198 條、第206 條第
    1 項、第208 條第1 項分別定有明文。
 1、卷附尿液檢驗報告，雖係被告以外之人於審判外之書面陳述
    ，然高雄市立凱旋醫院係臺灣高雄地方法院檢察署關於施用
    毒品鑑定之概括選任鑑定機關，此有臺灣高雄地方法院檢察
    署92年10月23日雄檢楠文字第0921000294號函附之「臺灣高
    雄地方法院檢察署檢察長概括選任鑑定人或囑託鑑定機關（
    團體）名冊」足參，則上開尿液檢驗報告，為刑事訴訟法第
    159 條第1 項規定之例外情形，應有證據能力。
 2、卷附高雄醫學大學附設中和紀念醫院檢驗報告，係檢察官委
    請鑑定，依據上開規定，為刑事訴訟法第159 條第1 項規定
    之例外情形，應有證據能力。
四、公訴人起訴認被告涉犯上開持有第一級毒品犯行，係以被告
    供述、證人謝大和證述及扣案夾鏈袋經檢驗呈海洛因陽性反
    應等情為據。然訊據被告甲○○固坦承其於上開時地為警在
    其攜帶之腰包內查扣上開夾鏈袋1 包等情，惟否認被訴持有
    海洛因犯行，辯稱：伊不知腰包內夾鏈袋是如何而來，亦不
    知夾鏈袋內殘留海洛因，該夾鏈袋為警查獲時袋內已無粉末
    ，理應丟棄而無需留下，伊並無持有毒品犯意等語。經查：
(一)、被告為警查獲當日所採集之尿液，經送檢驗結果，其尿液呈
    嗎啡陰性反應，此有高雄市政府警察局苓雅分局偵辦麻藥煙
    毒案件嫌疑人尿液採證代碼對照表 (尿液代碼：F95056) 、
    高雄市立凱旋醫院濫用藥物尿液檢驗報告 (檢體編號：F950
    56) 各1 紙在卷可按 (95毒偵3150號偵卷17頁、20頁)， 足
    見被告為警查獲之前，並無施用毒品，是以，並無證據證明
    上開夾鏈袋係被告為警查獲之前施用毒品後所遺留之物。
(二)、被告於警詢、偵查均供述：「我忘了 (夾鏈袋)是誰給我的
    」、「不知道殘渣袋如何來的」 (95毒偵3150號偵卷5 頁、
    62頁)， 嗣於原審亦供稱：「我不知道 (夾鏈袋)是 誰的，
    就放在我的霹靂包裡面」、「我去醫院買安眠藥，一出來警
    察就擋住我，我也不知道人家會放東西在我的霹靂包裡面」
    等語（見原審卷第60頁)， 故被告始終並未坦承其明知扣案
    夾鏈袋係屬殘留海洛因而予以持有之犯罪事實。
(三)、扣案上開夾鏈袋雖經檢察官送請檢驗呈海洛因陽性反應，有
    高雄醫學大學附設中和紀念檢驗報告1 份在卷可證 (95毒偵
    3150號偵卷72頁)， 惟上開夾鏈袋為警查獲當時，自其外觀
    觀之，看不出夾鏈袋內有東西，剩下一些粉末之殘渣，但該
    粉末量甚微，僅係附著在夾鏈袋內，並無法倒出來作初步檢
    驗，此據證人即查獲警員謝大和於原審具結證述在卷（見原
    審卷第42-43 頁）；另經原審於96年2 月6 日當庭勘驗該夾
    鏈袋，該夾鏈袋已看不出有明顯粉末，塑膠袋是透明塑膠袋
    ，但肉眼觀視並非清澈，塑膠袋稍呈白色霧狀，雖仍能透視
    ，然透視結果稍嫌模糊 (見原審卷第34頁)。 則扣案夾鏈袋
    內之殘渣，既僅是極少量附著於塑膠袋上，並無法倒出來，
    客觀上縱認被告對於該夾鏈袋內之海洛因殘渣確居於可得支
    配之狀態，惟因該夾鏈袋內之毒品殘渣數量極微，實難逕以
    扣案殘渣袋內僅存微量且無法倒出供使用之情形，遽認被告
    於其主觀上有認知上開夾鏈袋內有海洛因毒品殘渣之事實。
(四)、證人即查獲警員謝大和於偵查中雖曾具結證稱被告為警查獲
    時，說夾鏈袋是朋友寄放等語（見同上偵卷第67頁），然此
    與被告上開歷次供述未合，又以上述扣案夾鍊袋內僅存無法
    倒出海洛英粉末之客觀事實，既不能認定扣案夾鍊袋有何再
    供施用第一級毒品之用處，衡情何需再由被告受寄而持有。
    此外，被告所攜帶之腰包於未繫於腰部時，係屬可以另外放
    置之物，則亦無法排除上開扣案夾鏈袋係於被告為警查獲前
    ，而在被告不知情況下，遭人有意或無意趁機置入被告腰包
    內之可能性，是證人謝大和上開偵查證詞，不足作為對被告
    不利之認定。至於被告雖有施用毒品及持有毒品前科紀錄（
    參卷附臺灣高等法院被告前案紀錄表），但無從以此前案紀
    錄及夾鍊袋係在被告腰包中查獲等情，憑以臆測被告於為警
    查獲時，其主觀上即有持有第一級毒品海洛因之犯罪故意。
五、綜合上述，公訴人起訴所據各節，尚不足以使法院形成被告
    確有持有第一級海洛因毒品之犯行；此外，復查無其他積極
    證據足資證明被告有何被訴持有第一級毒品犯行，被告被訴
    罪自屬不能證明。原審因而以不能證明被告有為上開被訴之
    持有第一級毒品犯罪，而為被告無罪之諭知，核無違誤。檢
    察官上訴意旨，猶執上開證人謝大和所證夾鍊袋外觀及被告
    前科紀錄等情，指摘原判決不當，為無理由，應予駁回。
據上論斷，應依刑事訴訟法第368條，判決如主文。
本案經檢察官張其主到庭執行職務。
中　　華　　民　　國　　96　　年　　6 　　月　　26　　日
                  刑事第一庭    審判長法  官  郭雅美
                                      法  官  莊崑山
                                      法  官  張意聰
以上正本證明與原本無異。
不得上訴。
中　　華　　民　　國　　96　　年　　6 　　月　　26　　日
　　　　　　　　　　　　　　　　　　　書記官  呂素珍
